【裁判字號】    98,台上,6125
【裁判日期】    981022
【裁判案由】    違反毒品危害防制條例等罪
【裁判全文】
最高法院刑事判決            九十八年度台上字第六一二五號
上  訴  人  甲○○
上列上訴人因違反毒品危害防制條例等罪案件，不服台灣高等法
院中華民國九十八年八月二十六日第二審判決（九十八年度上訴
字第二一九六號，起訴案號：台灣桃園地方法院檢察署九十六年
度偵字第二二九四四號），提起上訴，本院判決如下：
    主  文
上訴駁回。
    理  由
按刑事訴訟法第三百七十七條規定，上訴於第三審法院，非以判
決違背法令為理由，不得為之。是提起第三審上訴，應以原判決
違背法令為理由，係屬法定要件。如果上訴理由書狀並未依據卷
內訴訟資料，具體指摘原判決不適用何種法則或如何適用不當，
或所指摘原判決違法情事，顯與法律規定得為第三審上訴理由之
違法情形，不相適合時，均應認其上訴為違背法律上之程式，予
以駁回。本件上訴人甲○○上訴意旨略以：(一)證人黃玉如與上訴
人民國九十六年四月十四日凌晨之通訊監聽譯文內容，並無提及
任何販賣第一級毒品之金錢或隱語，該譯文不具證據能力。該監
聽譯文，黃玉如證稱意指每次均購買新台幣（下同）二千至三千
元，而其於警詢中卻證稱每次購買一千至三千元不等，顯有差異
。按金額多寡涉及份量及品質，豈有隨便之理，原判決不依常情
，顯有違法。(二)黃玉如所證與上訴人向來交易方式顯非合理。凡
便利商店均設有警員巡邏簽到簿，豈有毒品交易於凌晨約在便利
商店，又不明確約定時間，在便利商店久等之理？又黃玉如於九
十六年四月十四日凌晨一時三分打電話予上訴人後，即未再聯絡
，上訴人屢次抗辯當日未與黃玉如見面，又非交易時當場為警查
獲，並無積極證據可證明上訴人確有於該時點販賣海洛因予黃玉
如。(三)黃玉如於九十六年六月八日未曾打電話給上訴人，何來相
約交易第一級毒品之情？證人呂學政並未親見上訴人販賣第一級
毒品，而係聽聞黃玉如轉述，自屬傳聞，原審引為判決基礎，違
背法令。且證人等身為施用者，其證言之真實性本有疑義。販賣
第一級毒品海洛因乃係重罪，上訴人為慢性傳染病感染者，此刑
關乎生死，懇請發回此案重新審理云云。
惟查原判決依憑證人黃玉如、呂學政之證言、台灣桃園地方法院
檢察署檢察官扣押（沒收）物品處分命令、桃園縣政府警察局刑
事警察大隊搜索扣押筆錄、台灣桃園地方法院檢察署九十六年桃
檢惟儉聲監字第０００四五九號、聲監續第０００六二七號通訊
監察書、通訊監聽譯文、黃玉如為警查扣粉末一包、內政部警政
署刑事警察局鑑驗報告單、上訴人住處查扣之電子磅秤一台、分
裝袋二包、0000000000號行動電話（含 SIM卡）、海洛因三包（
毛重二公克）等證據，資以認定上訴人有原判決事實欄所記載之
犯罪事實，因而撤銷第一審科刑判決，改判仍論處上訴人販賣第
一級毒品二罪罪刑（各處有期徒刑十五年二月，並為相關從刑之
諭知），已詳述其依憑之證據及認定之理由。對於上訴人矢口否
認有販賣犯行，先後辯稱：是免費提供送黃玉如施用或合資共同
購買云云。經綜合調查證據之結果，認不可採，已在判決內詳予
指駁，並說明其理由。原判決所為論述，核與卷證資料相符，從
形式上觀察，並無違背法令之情形。按認事採證、證據之取捨及
證據證明力之判斷，俱屬事實審法院之職權，苟無違背證據法則
，自不能指為違法。且（一）、證人黃玉如使用之0000000000號
行動電話與上訴人所使用0000000000號行動電話，於九十六年四
月十四日凌晨一時三分許之通訊監聽譯文記載〈黃女：哥，一樣
。被告：好！黃女：你在那裡？一樣嗎？被告：對！黃女：到了
打給你。〉之內容。依黃玉如於第一審證稱：該通話內容係伊向
上訴人購買海洛因，價錢是二千至三千元，大約零點三到零點四
公克。當天凌晨二至三時在桃園市莊敬巷口便利商店前，上訴人
開車過來，當場給他二千元，上訴人給伊零點三公克海洛因。每
次到相約地點，都會再打電話給上訴人，如果沒再打，可能是上
訴人已到了便利商店等語。而上訴人於原審就上述電話監聽譯文
之證據能力亦不爭執（見原審卷第四三頁背面）。原審憑以認定
上訴人犯罪之依據及理由，其自由判斷之職權行使，核與論理法
則無違，此係事實審法院採證認事之職權行使，難認有上訴意旨
所指採證違法之情形。雖黃玉如於第一審所述就該次向上訴人購
買海洛因之價錢與警詢時所述稍有差異，原審採其於第一審之證
詞，當然排除其於警詢中所為之證詞，原審對此部分雖漏未斟酌
說明其併為不可採取之理由，因尚不足以動搖原判決認定犯罪事
實之基礎，於判決自不生影響，依刑事訴訟法第三百八十條規定
，尚難據為適法之第三審上訴理由。至於黃玉如打完上開電話予
上訴人後，縱無再與上訴人聯絡之紀錄，依黃玉如於第一審所供
，可能是上訴人已出現在該便利商店前之故，上訴人執此辯解當
日其未與黃玉如見面云云，徒憑自己之說詞，重為事實上之爭執
，亦非適法之第三審上訴理由。（二）、關於九十六年六月八日
販賣海洛因部分，原審以黃玉如於九十六年六月十三日經警查獲
用餘之毒品海洛因一小包，據黃玉如於偵查及第一審證稱：該包
海洛因係同年六月八日，以二千元向上訴人購得約零點三公克所
剩餘，而該包粉末經內政部警政署刑事警察局鑑驗結果，確呈嗎
啡海洛因反應。參酌黃玉如與上訴人素無恩怨，上訴人並稱與黃
玉如為乾兄妹，則黃玉如當無虛偽陳述以誣陷上訴人之必要。另
參酌上訴人於原審所辯其係免費提供黃玉如施用或與黃玉如合資
購買海洛因云云，核與其於警詢時供稱有記帳及催討黃玉如購買
毒品之未付價款云云，所供前後矛盾。況上訴人於第一審與黃玉
如對質後，黃玉如亦結證其未曾與上訴人合資購買或買後平分之
事。原審已說明其就案內所有證據，本於調查所得心證，分別定
其取捨，而憑以認定上訴人販賣毒品予黃玉如犯罪之依據及理由
，其自由判斷之職權行使，核與論理法則無違，此係事實審法院
採證認事之職權行使。雖原審所採用證人呂學政於偵查時所供：
被查扣之毒品海洛因是由黃玉如出面向上訴人購買等語，並非其
親身經歷見聞之證言，然本件除去此部分證據，綜合案內其他之
證據，仍應為同一事實之認定，並不影響於原判決之主旨，自不
能認原判決違背法令。上訴人上訴意旨所指摘，核係對原審取捨
證據與自由判斷證據證明力之職權行使及原判決理由已經說明之
事項，或就與犯罪構成事實無關之枝節問題，或就不影響於判決
本旨事項再為事實上之爭辯，徒以自己之說詞，泛指其為違法，
並為單純事實上之爭執，皆非適法之第三審上訴理由，其上訴違
背法律上之程式，應予駁回。
據上論結，應依刑事訴訟法第三百九十五條前段，判決如主文。
中    華    民    國  九十八  年    十    月  二十二  日
                      最高法院刑事第二庭
                          審判長法官  莊  登  照
                                法官  陳  世  淙
                                法官  徐  昌  錦
                                法官  許  錦  印
                                法官  吳      燦
      本件正本證明與原本無異
                                      書  記  官
中    華    民    國  九十八  年    十    月  二十七  日
                                                    R


司法院資訊處製作；財團法人民間司法改革基金會備份。
